臺灣雲林地方法院刑事裁定
111年度單聲沒字第170號
聲  請  人  臺灣雲林地方檢察署檢察官
被      告  許龍益



上列聲請人因被告違反毒品危害防制條例案件（110 年度偵字第
322 號），單獨聲請宣告沒收（111年度聲沒字第115號），本院
裁定如下：
    主  文
扣案如附表編號1至7所示之物，均沒收銷燬之。
    理  由
一、聲請意旨略以：被告許龍益前因涉犯販賣及轉讓第一、二級
    毒品案件，經臺灣雲林地方檢察署（下稱雲林地檢署）檢察
    官以108年度偵字第1728號提起公訴；被告涉犯施用第一、
    二級毒品案件，經雲林地檢署檢察官以108年度毒偵字第706
    號提起公訴，前開2 案經本院以108年度訴字第475號、第55
    9號合併判決，並定應執行有期徒刑14年10月，嗣被告提起
    上訴，經臺灣高等法院臺南分院以108年度上訴字第1554號
    、第1555號撤銷原判決，改判應執行有期徒刑10年確定，惟
    扣案如附表編號1至7所示之物，經鑑驗後，分別檢出含第一
    級毒品海洛因與第二級毒品甲基安非他命成分，此有衛生福
    利部草屯療養院民國108 年4 月3 日草療鑑字第1080300690
    號鑑驗書、法務部調查局濫用藥物實驗室108年4月11日調科
    壹字第10823006730號鑑定書各1份附卷可稽，爰依刑法第40
    條第2項、毒品危害防制條例第18條第1項前段之規定，聲請
    單獨宣告沒收銷燬之等語。
二、查獲之第一、二級毒品，不問屬於犯罪行為人與否，均沒收
    銷燬之；違禁物，得單獨宣告沒收；第38條第2項之物，因
    事實上或法律上原因未能追訴犯罪行為人之犯罪或判決有罪
    者，得單獨宣告沒收；單獨宣告沒收由檢察官聲請違法行為
    地、沒收財產所在地或其財產所有人之住所、居所或所在地
    之法院裁定之，毒品危害防制條例第18條第1 項前段、刑法
    第40條第2 項、第3項、刑事訴訟法第455 條之34分別定有
    明文。又刑法第40條第3項之立法理由明示：「依現行實務
    見解，如有犯罪行為人死亡、逃匿等情形，除另行提起民事
    訴訟外，不得單獨宣告沒收（司法院院解字第2898號、第34
    03號、第3738號、第3834號解釋）。惟因沒收已修正為具獨
    立性之法律效果，故其宣告，不必然附隨於裁判為之，且犯
    罪行為人因死亡、曾經判決確定、刑法第19條等事由受不起
    訴處分或不受理、免訴、無罪判決者，或因刑法第19條、疾
    病不能到庭而停止審判者及免刑判決者，均可單獨宣告沒收
    之，爰增訂第3項規定。另依逃犯失權法則（Fugitive Dise
    ntitlement），犯罪行為人逃避刑事訴追而遭通緝時，不論
    犯罪行為人在國內或國外，法院得不待其到庭逕為沒收與否
    之裁判。爰參照德國刑法第73條、第76a條、日本刑法改正
    草案第76條、第78條、美國聯邦法典第28篇第2466條、反貪
    腐公約第54條第1項第c款及UNODC2005年防制洗錢與資助恐
    怖行動法範本，於第3項增訂上揭因事實上或法律上原因未
    得追訴犯罪行為人之犯罪或判決有罪者，得單獨宣告沒收之
    規定」，可見所謂「因事實上或法律上原因」，係指被告因
    疾病不能到庭、逃匿、死亡、欠缺責任能力、已判決確定等
    情形，無從接受司法機關之偵查、審判，或受不起訴處分、
    不受理、免訴、無罪判決而言（臺灣高等法院105年度抗字
    第1536號裁定意旨參照）。
三、經查：
㈠、被告前因販賣、轉讓及施用第一、二級毒品案件，經本院以1
    08年度訴字第475號、第559號判決定應執行有期徒刑14年10
    月，嗣被告提起上訴，經臺灣高等法院臺南分院以108年度
    上訴字第1554號、第1555號撤銷原判決，改判應執行有期徒
    刑10年確定。又扣案如附表編號1至7所示之物，經雲林地檢
    署檢察官認定為被告前開施用毒品所剩，而其持有第一、二
    級毒品之犯行，則為上開施用部分所吸收，本案與上開判決
    書所指之案件係同一案件，應為上開判決效力所及，依法不
    得再行追訴等情，此有上開刑事判決、雲林地檢署110年度
    偵字第322號不起訴處分書、臺灣高等法院被告前案紀錄表
    附卷可參。
㈡、扣案如附表編號1至7所示之物，係於108年3月5日凌晨1時20
    分許，因被告涉犯另案，為警持本院核發之108年聲搜字第8
    1號搜索票，在雲林縣○○鄉○○村00○00號「巴黎汽車旅館」A2
    2室內執行搜索，並當場扣得之等節，此有雲林縣警察局臺
    西分局偵查隊扣押物品目錄表、雲林地檢署108年度安保字
    第92號、108年度毒保字第17號扣押物品清單附卷可參。又
    扣案如附表編號1至7所示之物，經送衛生福利部草屯療養院
    及法務部調查局濫用藥物實驗室鑑驗，結果確實分別含有第
    一級毒品海洛因及第二級毒品甲基安非他命成分等情，有衛
    生福利部草屯療養院108年4月3日草療鑑字第1080300690號
    鑑驗書、法務部調查局濫用藥物實驗室108年4月11日調科壹
    字第10823006730號鑑定書各1份在卷可證，是附表編號1至7
    所示之物，確均屬違禁物無訛。復被告供稱：扣案如附表編
    號1至7所示之物都是我自己要吃的等語（他字卷第57頁反面
    ）。是以，扣案如附表編號1至7所示之物，應依刑法第40條
    第2項、毒品危害防制條例第18條第1項前段規定，單獨宣告
    沒收銷燬之，故聲請人據此聲請單獨宣告沒收銷燬，應予准
    許。至於附表編號1至7之包裝袋，因其上殘留之毒品難以析
    離，應視同毒品，依同條項之規定，併予宣告沒收銷燬之。
    又送驗耗損部分毒品既已滅失，爰不另宣告沒收銷燬之。
四、依刑事訴訟法第455條之36第2 項，毒品危害防制條例第18
    條第1 項前段，刑法第40條第2 項，裁定如主文。
中　　華　　民　　國　　111 　年　　11　　月　　10　　日
                  刑事第三庭  法  官  蕭孝如
　　　　　　　　　
以上正本證明與原本無異。
如不服本裁定，應於裁定送達後5 日內向本院提出抗告狀（須附
繕本）。
                              書記官  鄭庭羽
中　　華　　民　　國　　111 　年　　11　　月　　10　　日

附表
編號 扣案物 數量 鑑定結果 備註 1 甲基安非他命（含包裝袋壹只） 壹包 ①檢品編號：B0000000 　檢品外觀：透明結晶 　送驗淨重：1.0482公克 　驗餘淨重：1.0446公克 　檢出結果：第二級毒品甲基安非他命 ⒈雲林地檢署108年度安保字第92號扣押物品清單（他字卷第33-1頁) ⒉衛生福利部草屯療養院108年4月3日草療鑑字第1080300690號鑑驗書（他字卷第33-2頁） 2 甲基安非他命（含包裝袋壹只） 壹包 ①檢品編號：B0000000 　檢品外觀：透明結晶 　送驗淨重：1.0140公克 　驗餘淨重：1.0105公克 　檢出結果：第二級毒品甲基安非他命  3 甲基安非他命（含包裝袋壹只） 壹包 ①檢品編號：B0000000 　檢品外觀：透明結晶 　送驗淨重：1.2863公克 　驗餘淨重：1.2831公克 　檢出結果：第二級毒品甲基安非他命    4 甲基安非他命（含包裝袋壹只） 壹包 ①檢品編號：B0000000 　檢品外觀：透明結晶 　送驗淨重：0.3866公克 　驗餘淨重：0.3847公克 　檢出結果：第二級毒品甲基安非他命    5  甲基安非他命（含包裝袋壹只）  壹包 ①檢品編號：B0000000 　檢品外觀：透明結晶 　送驗淨重：1.1295公克 　驗餘淨重：1.1262公克 　檢出結果：第二級毒品甲基安非他命    6 海洛因（含包裝袋貳只） 貳包 送驗粉末檢品2包（原編號1、4），經檢驗均含第一級第6項毒品海洛因成分，合計淨重0.49公克（驗餘淨重0.49公克，空包裝總重0.52公克） ⒈雲林地檢署108年度毒保字第17號扣押物品清單（本院卷第41頁） ⒉法務部調查局濫用藥物實驗室108年4月11日調科壹字第10823006730號鑑定書（本院卷第43頁）   7 海洛因（含包裝袋拾只） 拾包 送驗碎塊狀檢品10包（原編號2、3、5至12），經檢驗均含第一級第6項毒品海洛因成分，合計淨重7.36公克（驗餘淨重7.33公克，空包裝總重2.46公克），純度90.46％，純質淨重6.66公克。